【裁判字號】    98,交抗,246
【裁判日期】    981027
【裁判案由】    聲明異議
【裁判全文】
臺灣高等法院臺南分院交通事件裁定   98年度交抗字第246號
抗告人即
受處分人    甲○○
上列抗告人因違反道路交通管理處罰條例案件，不服臺灣臺南地
方法院，中華民國98年9月4日所為裁定（98年度交聲字第217號
），提起抗告，本院裁定如下：
    主  文
抗告駁回。
    理  由
一、抗告意旨略以：
(一)、本案發生於民國（下同）97年7月22日上午10時15分許，但
    經交通部公路總局嘉義監理所麻豆監理站第75-MM0000000號
    裁決書聲明異議乙案，經臺灣臺南地方法院裁定「原處分撤
    銷」。
(二)、演習視同作戰，警察護鈔視同執行公務的一部分，運鈔亦有
    警車跟從，視同警備狀態，誰前誰後也應視當時交通而定，
    互相配合，豈能規定誰該前誰該後？而且警示燈及警鳴器是
    我們運鈔車上要有的基本備配，運鈔路線、時間也絕不能事
    先預知，否則會有道德危險（應視當時狀況而定，應屬難以
    避免）。
(三)、路途遙遠，時間越少風險越小，運鈔應該是快速而有效率的
    將鉅額現金安全送達才是上策，請准予撤銷原裁定云云。
二、原裁定以：
(一)、抗告人即原受處分之異議人甲○○（下稱異議人）駕駛臺南
    縣玉井鄉農會所有車牌號碼Y8-5361號之自用小客貨車，於
    97年7月22日10時15分許，行經速限為每小時60公里之臺20
    線22.8公里處（菜寮路段）時，經臺南縣警察局以雷達式測
    速照相儀器採證測得其時速為77公里，超速17公里行駛，而
    逕行製單舉發，嗣經移送機關即交通部公路總局嘉義區監理
    所麻豆監理站（下稱原處分機關）先於97年8月28日以麻監
    裁罰字第裁75-MM0000000號裁決書裁處「車主臺南縣玉井鄉
    農會」新臺幣（下同）1,600元罰鍰，並記違規點數1點，因
    臺南縣玉井鄉農會對該裁決書不服聲明異議，經原裁定法院
    以97年度交聲字第893號裁定以「臺南縣玉井鄉農會」僅係
    車輛所有人，而非實際駕駛人，其裁處與法未合，撤銷原處
    分（即前案），嗣經處分機關又於98年2月10日依法裁處異
    議人罰鍰1,600元，並記違規點數1點（即本案）之事實，有
    臺南縣警察局97年8月4日南縣警交字第MM0000000號舉發違
    反道路交通管理事件通知單、原裁定法院97年度交聲字第89
    3號交通事件裁定、原處分機關98年2月10日麻監裁罰字第裁
    75-MM009036號裁決書及照片影本各1紙附卷可稽。
(二)、異議人雖稱其當日係執行運送資金之職務，因有聲請警車隨
    行保護，故係跟隨警車速度而超速，並提出玉井鄉農會運護
    鈔登記簿、員工出差請示單等件為證，惟向臺南縣警察局玉
    井分局函查，該分局於98年4月1日以南縣井警四字第098000
    2790號函覆稱：「查臺南縣玉井鄉農會於97年7月22日有向
    本分局申請協助護鈔1案，本分局亦指派警力2名、巡邏車1
    輛於運鈔車『後方』安全維護」等語，有該函在卷可稽，足
    認警察「協助護鈔」之巡邏車，乃是於運鈔車「後方」維護
    運鈔車安全，並無異議人所稱當時係跟隨警車速度而超速之
    情形，是異議人此部分之主張，應無可採。
(三)、又按消防車、救護車、警備車及工程救險車執行任務時，得
    不受前項行車速度之限制，且於開啟警示燈及警鳴器執行緊
    急任務時，得不受標誌、標線及號誌指示之限制。道路交通
    安全規則第93條第2項固定有明文。惟本件異議人所駕駛之
    運鈔車並不屬於該條項所稱之「消防車、救護車、警備車及
    工程救險車執行任務」，且異議人並非因跟隨警車速度而超
    速，自無該條項之適用，況依抗告人提出之「玉井鄉農會運
    護鈔登記簿」，異議人服務之玉井鄉農會每月約有1至4次之
    運鈔勤務，且運鈔之時間均能事先預定，且先申請警察派巡
    邏車在後方維護安全，實難認與道路交通安全規則第93條第
    2項所規範之消防車、救護車、警備車及工程救險車執行任
    務均屬突發性之緊急狀況相類似，因此，駕駛運鈔車之司機
    仍應遵守標誌、標線及號誌指示之限制，否則屆時如因違反
    標誌、標線及號誌指示之限制而發生交通事故、造成人員傷
    亡，仍應依上開交通法規負過失責任。
(四)、綜上所述，異議人駕駛臺南縣玉井鄉農會所有車牌號碼Y8-5
    361號自用小客貨車，於上揭時、地有超速駕駛之違規事實
    既可認定，則原處分機關以異議人違反道路交通管理處罰條
    例第40條之規定，依據同條例第63條第1項第1款（原處分漏
    載第1項第1款）及違反道路交通管理事件統一裁罰基準表之
    規定，裁處異議人罰鍰1,600元，並記違規點數1點，核無不
    當，本件異議人之異議為無理由，應予駁回。
三、按汽車駕駛人，行車速度，超過規定之最高時速，或低於規
    定之最低時速，除有第43條第1項第2款情形外，處1,200元
    以上2,400元以下罰鍰，並記違規點數1點，道路交通管理處
    罰條例第40條、第63條第1項第1款分別定有明文。
四、經查：
(一)、抗告人（即受處分人）於向原裁定法院聲明異議時，辯稱：
    「其係跟隨警車速度而超速」等情，惟經原裁定法院向臺南
    縣警察局玉井分局函查，該分局於98年4月1日以南縣井警四
    字第0980002790號函覆稱：「查臺南縣玉井鄉農會於97年7
    月22日有向本分局申請協助護鈔1案，本分局亦指派警力2名
    、巡邏車1輛於運鈔車後方安全維護」等語（原裁定卷第24
    至26頁），有該函在卷可稽，足見當時警察協助護鈔之巡邏
    車乃是於運鈔車「後方」維護運鈔車安全，抗告人上開辯稱
    即無可採。
(二)、次查，抗告人所駕駛之自小客車，為臺南縣玉井鄉農會所有
    ，其使用前開車輛當作運鈔車用，乃農會之工作管理之調配
    ，自非警備車，此與該運鈔車是否裝置警示燈或警鳴器無關
    ，而其用以運送農會之錢鈔，與一般人運送錢鈔無異，自與
    公權力之執行毫無關係，顯非屬公共事務中執行公務行為，
    抗告人認為其運送鈔票，為求快速安全到達目的地，而有警
    車護送，認警察護鈔視同執行公務，運鈔有警車跟從，視同
    警備狀態，是其係在執行公務等情，將警車隨同協助執行護
    鈔任務，準備於運鈔車發生狀況時，能隨時介入加以保護，
    誤認為被保護車輛亦係執行運鈔公務，顯不足採。再者，有
    關警車之護送，係玉井鄉農會向臺南縣警察局玉井分局申請
    協助護鈔，換言之，臺南縣警察局玉井分局係因民眾申請，
    始派警力、警車在後護送，因之，運送之主體仍為玉井鄉農
    會之運鈔車，警車僅在後隨行保護，並不涉入運鈔過程，抗
    告人以其駕駛之運鈔車因有警車隨護，即認即與警察執行公
    權力一般，認其不受行車速度之限度，更屬無稽。至被告駕
    駛運鈔車，如何迅速、安全的達成任務，係其職責所在，並
    非執行公務，與警車僅係單純隨行護鈔之本質無關。
(三)、末查，原裁定就抗告人前開抗辯，已詳敘抗告人辯稱其係因
    跟隨在警車之後故而超速乙節之不可採（見原裁定理由欄四
    、(四)），復說明抗告人駕駛之運鈔車，並非執行公務，且不
    屬於道路交通安全規則第93條第2項之「消防車、救護車、
    警備車及工程救險車執行任務」，並不具突發性、緊急性，
    是其仍應遵守交通規則（見原裁定理由欄四、(三)），本院經
    核其所採見解核屬正確無誤。是以，抗告人猶執前詞提起抗
    告，為無理由，應予駁回。
五、據上論結，應依道路交通案件處理辦法第26條，刑事訴訟法
    第412條，裁定如主文。
中    華    民    國    98    年    10    月    27    日
                  刑事第三庭    審判長法  官  陳義仲
                                      法  官  楊清安
                                      法  官  宋明中
以上正本證明與原本無異。
不得再抗告。
                                      書記官  王薇潔
中    華    民    國    98    年    10    月    29    日


司法院資訊處製作；財團法人民間司法改革基金會備份。
